臺灣雲林地方法院刑事判決　　　　　　 100年度簡上字第40號
上　訴　人　臺灣雲林地方法院檢察署檢察官
上　訴　人
即　被　告　陳憲頂
上列上訴人因被告詐欺案件，不服本院虎尾簡易庭民國100 年4
月11日100 年度虎簡字第89號第一審刑事簡易判決（聲請簡易判
決處刑書案號：100 年度偵字第945 號），提起上訴，及移送併
辦（100 年度偵字第2026號），本院管轄之第二審合議庭判決如
下：
    主  文
原判決撤銷。
陳憲頂幫助犯詐欺取財罪，處有期徒刑伍月，如易科罰金，以新
臺幣壹千元折算壹日。
    事  實
一、陳憲頂雖可預見提供自己帳戶資料予他人使用，可能因此供
    不法詐騙份子利用以詐術使他人將款項匯入後，再予提領使
    用，進而幫助他人從事詐欺取財之犯罪，然因需錢孔急，仍
    基於縱幫助他人實施詐欺取財亦不違其本意之不確定故意，
    於民國100 年1 月5 日下午3 時許，在雲林縣土庫鎮某全家
    便利商前，將其所申辦之中華郵政股份有限公司虎尾郵局（
    下稱虎尾郵局）帳號00000000000000號帳戶之提款卡及密碼
    ，交給真實姓名年籍均不詳，綽號「小鄭」之成年男子，嗣
    「小鄭」取得前開提款卡及密碼後，隨即轉交所屬之詐騙集
    團使用，由該詐騙集團成員共同基於意圖為自己不法所有之
    犯意聯絡，分別為下述犯行：
  (一)於100 年1 月5 日晚上9 時30分許，假藉森森購物臺名義撥
    打電話向張晴惠佯稱：其先前在森森購物臺購物時，商品到
    貨簽收錯誤，致訂購組數變更為12組，要求依指示前往提款
    機操作取消云云，隨即有另名自稱中華郵政人員之成年男子
    撥打電話予張晴惠，囑付張晴惠聽從其指示操作提款機以取
    消訂購，致張晴惠陷於錯誤，而於同日晚上10時27分許，匯
    款新臺幣（下同）29,983元至陳憲頂上開虎尾郵局帳戶內，
    詐騙集團成員得款後旋即將款項提領一空。
  (二)於100 年1 月5 日晚上9 時許，假藉東森購物客服人員名義
    撥打電話向吳妃孌誆稱：因交易當時簽收單據填寫錯誤，需
    與銀行人員聯絡更改資料云云，未久吳妃孌又接獲自稱係玉
    山銀行人員之成年男子之來電，該男子佯稱依其指示操作提
    款機即可更正交易資料，致吳妃孌陷於錯誤，分別於同日晚
    上10時34分、10時38分許，操作自動櫃員機各匯款29,983元
    、29,983元至陳憲頂上開虎尾郵局帳戶內。嗣經張晴惠、吳
    妃孌發覺有異報警究辦，始悉上情。
二、案經張晴惠、吳妃孌訴由雲林縣警察局虎尾分局報告臺灣雲
    林地方法院檢察署檢察官偵查起訴。
    理  由
一、按被告以外之人於審判外之言詞或書面陳述，除法律有規定
    者外，不得作為證據；惟被告以外之人於審判外之陳述，雖
    不符刑事訴訟法第159 條之1 至第159 條之4 規定得為證據
    之情形，而經當事人於審判程序同意作為證據，法院審酌該
    言詞陳述或書面陳述作成時之情況，認為適當者，亦得為證
    據，刑事訴訟法第159 條第1 項及第159 條之5 第1 項分別
    定有明定。經查，告訴人張晴惠、吳妃孌於警詢中之指述、
    告訴人張晴惠郵政自動櫃員機交易明細表1 張、告訴人吳妃
    孌郵政自動櫃員機交易明細表2 張、報紙廣告剪報1 紙、新
    北市政府警察局汐止分局社后派出所受理刑事案件報案三聯
    單、受理詐騙帳戶通報警示簡便格式表、警察縣警察局朴子
    分局朴子派出所受理刑事案件報案三聯單、受理詐騙帳戶通
    報警示簡便格式各1 紙、內政部警政署反詐騙諮詢專線紀錄
    表2 紙、戶名陳憲頂之郵政存簿儲金立帳申請書及帳戶存款
    交易明細查詢單各1 份等，雖均屬被告黃威隆以外之人於審
    判外之言詞或書面陳述，然經被告陳憲頂與檢察官同意作為
    證據使用（見本院100 年度簡上字第40號卷【下稱簡上卷】
    第28頁、第28頁反面、第60頁），復經本院審酌該言詞或書
    面陳述作成時之情況，亦無不當之情形，依上規定，應認具
    有證據能力，得作為本件證據使用。
二、上揭犯罪事實，業經被告於本院審理時坦承不諱（本院簡上
    卷第25頁反面、第60頁），核與證人即告訴人張晴惠、吳妃
    孌於警詢時之證述情節相符（見警卷第1 頁至第3 頁、100
    年度偵字第945 號卷【下稱偵卷】第12頁至第14頁），復有
    告訴人張晴惠郵政自動櫃員機交易明細表1 張、告訴人吳妃
    孌郵政自動櫃員機交易明細表2 張、報紙廣告剪報1 紙、新
    北市政府警察局汐止分局社后派出所受理刑事案件報案三聯
    單、受理詐騙帳戶通報警示簡便格式表、警察縣警察局朴子
    分局朴子派出所受理刑事案件報案三聯單、受理詐騙帳戶通
    報警示簡便格式各1 紙、內政部警政署反詐騙諮詢專線紀錄
    表2 紙、戶名陳憲頂之郵政存簿儲金立帳申請書及帳戶存款
    交易明細查詢單各1 份等附卷足佐（見警卷第10頁、第12頁
    、第14頁、第15頁至第17頁、第26頁至第31頁、偵卷第4 頁
    、第6 頁、第10頁、第28頁至第34頁、第41頁），堪認被告
    之自白與事實相符，堪予採信。被告犯行，洵堪認定。
三、論罪科刑：
  (一)刑法上之幫助犯，係對於犯罪與正犯有共同之認識，而以幫
    助之意思，對於正犯資以助力，而未參與實施犯罪之行為者
    而言。是以如未參與實施犯罪構成要件之行為，而係出於幫
    助之意思提供助力，即屬幫助犯，而非共同正犯（最高法院
    25年上字第2253號判例意旨參照）。是本件被告提供上開虎
    尾郵局帳戶之提款卡及密碼等物予不詳詐欺集團成員之行為
    ，並非實行詐欺取財罪之犯罪構成要件行為，亦無證據證明
    被告與其等詐騙被害人間，有何共犯詐欺取財之犯意聯絡或
    行為分擔，被告應僅係出於幫助之意思而為，尚未達到共犯
    之參與程度，其所為應係幫助犯而非正犯行為。核被告所為
    ，係犯刑法第30條第1 項、第339 條第1 項之幫助詐欺取財
    罪。
  (二)刑法第28條之共同正犯，係指2 人以上共同實行犯罪之行為
    者而言，幫助他人犯罪，並非實施正犯，在事實上雖有二人
    以上共同幫助犯罪，要亦各負幫助罪責，而無適用該條之餘
    地，刑法上既無「共同幫助」之情，當亦無「幫助共同」之
    可言。幫助1 人為幫助，幫助2 人、3 人仍為幫助，故判決
    主文不必記載「幫助共同」，法條部分亦無需引用刑法第28
    條（最高法院95年度臺上字第6767號判決意旨參照），是被
    告上述犯行，無庸論以「幫助共同」，併此陳明。
  (三)又被告基於單一犯意，交付上開虎尾帳戶之提款卡及密碼等
    資料，以一行為幫助詐欺集團成員詐騙張晴惠、吳妃孌，侵
    犯數個財產法益，乃以一幫助行為觸犯數幫助詐欺取財罪，
    為同種想像競合犯，應從一重論以一個幫助詐欺取財罪。
  (四)另聲請簡易判決處刑之犯罪事實雖未敘及移送併辦意旨所載
    ，被告因提供上開虎尾郵局帳戶資料幫助他人詐騙吳妃孌部
    分之犯行，然該部分犯罪事實與業經聲請簡易判決處刑之犯
    罪事實（即犯罪事實欄一(一)所載部分），既為裁判上一罪之
    想像競合犯關係，應為聲請簡易判決效力所及，本院自應併
    予審理。
  (五)被告幫助他人為詐欺取財之犯行，依刑法第30條第2 項之規
    定，按正犯之刑減輕其刑。
  (六)原審以被告罪證明確，而依刑事訴訟法第449 條第1 項前段
    、第454 條第2 項，刑法第30條第2 項、第339 條第1 項、
    第41條第1 項前段，刑法施行法第1 條之1 第1 項、第2 項
    前段，判處被告有期徒刑4 月，並諭知易科罰金之折算標準
    ，固非無見。惟原審就詐騙集團另使用被告提供之上開虎尾
    郵局帳戶之提款卡及密碼等物，詐騙吳妃孌部分之犯罪事實
    （即上訴後臺灣雲林地方法院檢察署100 年度偵字第2026號
    另行移送併辦之犯罪事實）未及審究，而該部分犯罪事實與
    聲請簡易判決處刑書所載之犯罪事實，為同一幫助詐欺取財
    之行為，有裁判上一罪關係，業如前述，自應一併審理，原
    審判決就此部分，即有疏漏。是被告以無幫助詐欺之犯意為
    由提起上訴，雖無可採，然檢察官上訴請求就上開詐騙吳妃
    孌部分之犯罪事實併予審酌判決，則有理由，原判決既有上
    開可議之處，自屬無可維持，爰由本院第二審合議庭將原判
    決撤銷改判，以期適法。
  (七)爰審酌被告上述交付帳戶之行為，助長詐欺犯罪之猖獗，並
    增加被害人尋求救濟及偵查機關追訴犯罪之困難，且未能與
    各被害人達成和解，殊不可取，惟念及被告犯後終能坦承犯
    行，顯有悔意，另衡以各被害人遭詐騙之金額非鉅，被告未
    有犯罪之前科紀錄（見臺灣高等法院被告前案紀錄表），暨
    高中畢業之智識程度、家庭經濟狀況不佳及罹患腎臟病而需
    長期洗腎等一切情狀，量處如主文所示之刑，並諭知易科罰
    金之折算標準。
據上論斷，應依刑事訴訟法第455 條之1 第1 項、第3 項、第36
9 條第1 項前段、第364 條、第299 條第1 項前段，刑法第30條
第1 項、第2 項前段、第339 條第1 項、第55條、第41條第1 項
前段，刑法施行法第1 條之1 第1 項、第2 項前段，判決如主文
。
本案經檢察官黃煥軒到庭執行職務。
中    華    民    國   100    年    10    月    31    日
                  刑事第五庭  審判長法  官  許佩如
                                    法  官  王紹銘
                                    法  官  鍾世芬
以上正本證明與原本無異。
本件判決不得上訴。
                                    書記官  王雪招
中    華    民    國   100    年    10    月    31    日
附錄本案論罪科刑法條全文：
刑法第30條
幫助他人實行犯罪行為者，為幫助犯。雖他人不知幫助之情者，
亦同。
幫助犯之處罰，得按正犯之刑減輕之。
刑法第339 條第1 項：
意圖為自己或第三人不法之所有，以詐術使人將本人或第三人之
物交付者，處5 年以下有期徒刑、拘役或科或併科1,000 元以下
罰金。